臺灣高等法院臺中分院刑事判決　　 94年度上更(一)字第131號
被　　　告　丁○○
指定辯護人　本院公設辯護人　乙○○
上列上訴人因傷害致死等案件，不服臺灣臺中地方法院九十三年
度訴緝字第三五一號中華民國九十三年八月三十一日第一審判決
（起訴案號：臺灣臺中地方法院檢察署九十二年度偵字第一二七
三五號），提起上訴，經判決後，由最高法院發回更審，本院判
決如下：
　　主　文
原判決撤銷。
丁○○共同傷害人之身體，因而致人於死，處有期徒刑拾壹年。
    事  實
一、丁○○為丙○○（因本案經本院以民國「下同」九十三年度
    上訴字第五十七號判決判處有期徒刑十年後，經最高法院撤
    銷發回本院以九十三年度上更一字第二三四號案審理，尚未
    確定）之胞弟。緣丙○○經由女友紀雪霞之轉述，認常至臺
    中市○區○○街五十六號「天隆遊藝場」玩樂之鍾雙寶，有
    故意刁難、辱罵及騷擾在該處上班之紀雪霞之行為，因而萌
    生教訓鍾雙寶之念頭。於九十二年二月二十五日凌晨，鍾雙
    寶再至「天隆遊藝場」玩樂，丙○○經由紀雪霞之指認知悉
    何人為鍾雙寶後，原即欲上前毆打鍾雙寶，惟為紀雪霞所勸
    阻，然丙○○不改其念，於步出遊藝場後，即將欲毆打鍾雙
    寶之想法，告知亦在遊藝場外之丁○○，丁○○於知悉後，
    即以電話聯絡己○○、甲○○、戊○○等（己○○、甲○○
    、戊○○等三人分別依序經本院以九十三年度上訴字第五十
    七號判決判處有期徒刑八年六月、八年、八年後，均經最高
    法院二次撤銷發回，現由本院以九十四年度上更(二)字第一三
    五號案審理，尚未確定）三人前來，己○○、甲○○、戊○○等三人與丙○○、丁○○均屬舊識，渠等三人其時原在臺
    中市火車站前金沙百貨六樓之ＰＵＢ內跳舞，己○○於接獲
    丁○○電話後，即將丙○○女友遭人調戲一事，告知戊○○
    與甲○○二人，三人遂共乘戊○○所有車牌號碼八Ｔ─八○○三號自用小客車前往現場，己○○、甲○○、戊○○等三
    人於同日凌晨五時許抵達「天隆遊戲場」門口，並經丙○○
    再親口將欲毆打鍾雙寶之原委告知後，己○○、甲○○、戊○○等三人即與丙○○、丁○○共同基於剝奪鍾雙寶行動自
    由及傷害鍾雙寶身體之犯意聯絡，由戊○○及甲○○二人進
    入「天隆遊藝場」內，將鍾雙寶帶出，丁○○則持自戊○○
    車上取下、屬戊○○所有之短鋁棒一支（未扣案），於遊藝
    場門口守候以防止鍾雙寶逃跑，己○○、丙○○二人分別於
    車牌號碼八Ｔ─八○○三號之自用小客車上及遊藝場對面等
    候。迨鍾雙寶隨戊○○、甲○○二人行至遊藝場門口後，鍾
    雙寶見丁○○手持短鋁棒，即欲逃跑，惟鍾雙寶立即遭丁○○、戊○○及甲○○三人毆打並推入該車牌號碼八Ｔ─八○○三號之自用小客車內，並即由己○○駕駛該車、甲○○坐
    於右前座、戊○○及丁○○於後座分坐鍾雙寶左右兩側之方
    式，強將鍾雙寶載往他處，以此強暴之方式，剝奪鍾雙寶之
    行動自由，丙○○則另駕其所有車牌號碼九Ｈ─七七三五號
    之自用小客車在後尾隨。途中，戊○○及丁○○並不斷徒手
    毆打鍾雙寶，迨車行約一分鐘，行至臺中市○○○路與大華
    街口時，己○○即於路旁停車，並由戊○○將鍾雙寶拉下車
    ，甲○○與丁○○亦一同下車，按多人分別以徒手及持鋁棒
    毆擊鍾雙寶頭、手、身體、膝蓋等部位，就丁○○、丙○○
    、己○○、甲○○、戊○○等個人分別以徒手及持鋁棒毆擊
    部分，主觀上雖均認定不至致鍾雙寶死亡，致丁○○、丙○○、己○○、甲○○、戊○○個人主觀上未能預見多人分別
    以徒手及持鋁棒毆擊鍾雙寶頭、手、身體、膝蓋等部分，即
    有致鍾雙寶死亡之可能，惟客觀上多人分別以徒手及鋁棒毆
    擊鍾雙寶頭、手、身體、膝蓋等部位則有致鍾雙寶死亡之可
    能，戊○○、甲○○二人竟以徒手、丁○○則持前開短鋁棒
    揮擊之方式，聯手恣意毆擊鍾雙寶之頭、手、身體、膝蓋等
    多處部位，其間，戊○○並曾以手抓住鍾雙寶左手及左側腋
    下，令丁○○以短鋁棒揮擊鍾雙寶頭部及身體右側，未久，
    丙○○駕車趕至，亦攜其所有原即備妥之長鋁棒一支（亦未
    扣案）下車，揮擊已跌坐地上、無力反抗之鍾雙寶身體數下
    ，丁○○則續以腳踢鍾雙寶，最後，再以短鋁棒重擊鍾雙寶
    之後腦一下。迨眾人毆打完畢、鍾雙寶不支倒地後，戊○○
    、甲○○即乘坐己○○駕駛之前開車牌號碼八Ｔ─八○○三
    號自用小客車離開現場，丁○○及丙○○則攜所持短、長鋁
    棒另乘車牌號碼九Ｈ─七七三五號之自用小客車逃離現場。
    嗣鍾雙寶於同日凌晨六時許，經路人朱偉銘發現送醫後，因
    受有頭部鈍器傷合併顱內出血、腦挫傷等傷害，傷勢過重，
    延至同年三月三日下午六時不治死亡。
二、案經被害人鍾雙寶之姐姐辛○○訴由臺中市警察局第一分局
    報請臺灣臺中地方法院檢察署檢察官偵查起訴。
    理  由
一、右揭事實，業據上訴人即被告（以下簡稱被告）丁○○於原
    審及本院調查、審理時坦承不諱，核與下列證人所述意旨相
    符：
    (一)被告丁○○於：１、九十三年五月二十八日原審審理時供
      承：「（九十二年二月二十五日凌五點多，你是否有跟甲○○、丙○○、己○○、戊○○共五個人一起前往天隆遊
      藝場將被害人鍾雙寶押離開遊藝場？）我們五個人確實有
      一同前往，我們是坐兩輛車子前往，丙○○自己開壹台車
      ，我與甲○○、己○○、戊○○四個人乘一輛車號八Ｔ－
      八００三號自小客車前往，我所坐的那輛車是由己○○駕
      駛，丙○○另行開一輛九Ｈ－七七三五號自用小客車前往
      ，到達遊藝場之後，我們四個人就下車，我站在遊藝場擋
      住遊藝場的自動門，我怕被攝影機照到，不敢進去，甲○○、己○○、戊○○就進入遊藝場，．．．。我們進入遊
      藝場的時候，丙○○才到達遊藝場，丙○○有下車，但是
      並沒有進入遊藝場，那時候丙○○是跟我說算了」、「（
      你之後是否有將被害人鍾雙寶押離遊藝場？）我們並沒有
      押，他我們是在門口跟鍾雙寶發生口角衝突，因為戊○○
      叫他出來門口講，但是鍾雙寶不願意出來所以起衝突，我
      、戊○○、甲○○、己○○有出手打鍾雙寶，丙○○並沒
      有動手打鍾雙寶」、「（之後有無把鍾雙寶帶上車？）有
      的。坐上己○○開的那輛白色八Ｔ－八００三號自小客車
      」、「（在車上你們有無繼續打鍾雙寶？）沒有。我們是
      在途中找了一個地點下車之後，才打鍾雙寶。剛下車時，
      是戊○○拖鍾雙寶下車的，戊○○先打，接著我再過去打
      被害人，一開始我是徒手打鍾雙寶，之後才由白色八Ｔ－
      八００三號自小客車後座取出鋁棒，用鋁棒繼續毆打被害
      人。己○○、甲○○也有打。甲○○也有拿鋁棒打被害人
      ，己○○、戊○○有無拿工具我不清楚，因為那時候已經
      天色很暗」、「（那時丙○○在哪裡？）丙○○來的時候
      ，我們已經打完了，當時被害人鍾雙寶已經倒地了，我們
      當時並沒有拉鍾雙寶上車，就讓鍾雙寶留在原地」、「（
      你們總共拿了多少支鋁棒？）鋁棒本來就在戊○○的車上
      ，我們並沒有攜帶」、「（你們當時究竟有無要把鍾雙寶
      打死的意思？）沒有」、「（毆打鍾雙寶的動機為何？）
      因為他騷擾我哥哥的女朋友紀雪霞，我想要教訓一下他」
      、「（是誰提議要去教訓鍾雙寶的？）是我叫的」等語（
      見九十三年訴緝字第十一至十四頁、另參同卷第六八、六
      九頁準備程序筆錄）。２、於九十三年七月二十一日供承
      ：「（車上有幾支鋁棒？）有二支鋁棒」等語（見同上卷
      第六七頁準備程序筆錄）。３、九十三年八月十八日原審
      審理時供承：「（你們當時是如何毆打鍾雙寶的？）戊○○拖他下車，戊○○先徒手毆打鍾雙寶，打何處我不知道
      ，後來我下車之後我先徒手毆打他，接著鍾雙寶有還手，
      我才到戊○○車上拿鋁棒去打他。甲○○也有打，甲○○
      也有拿鋁棒打他，甲○○拿的鋁棒也是從戊○○的車子上
      面拿的，己○○是坐在車上，丙○○後來到的時候，鍾雙
      寶已經倒在地上，丙○○看到後就說他已經倒了，可以走
      了，丙○○沒有拿鋁棒也沒有打鍾雙寶」、「（是由誰起
      意的？）是我自己起意的。是我在遊藝場的時候，我自己
      決議找戊○○三人來的」、「（是誰進去遊藝場裡面叫鍾
      雙寶出來的？）是戊○○，之後己○○、甲○○也有進去
      ，我拿鋁棒站在門口等」等語（同上卷第一一五－一一六
      頁審判筆錄）。
    (二)證人即共同被告丙○○證述：１、「事發當天我有去天隆
      遊藝場，我的女友紀雪霞告訴我：玩電玩的人就是鍾雙寶
      ，該人時常對他毛手毛腳，我聽了之後很想打他，我女友
      就說不要，於是我就出去。我跑出去時，丁○○在外面，
      我就告訴丁○○。‧‧‧我有指鍾雙寶給丁○○看，說鍾
      雙寶對我女友毛手毛腳，我說我想打他，我就在天隆遊藝
      場外面夾龍蝦，丁○○就在旁邊打電話叫人來。丁○○打
      電話給阿仁，過了不久，阿華、阿仁、阿峰就到了。他們
      到了天隆遊藝場後，阿華就問我發生什麼事情，我說鍾雙
      寶對我女友毛手毛腳，然後阿仁就上他們的車，阿峰、阿
      華及丁○○就進去。丁○○手持短的鋁棒在門口等候鍾雙
      寶出來，當鍾雙寶出來後，有跟丁○○、阿華、阿峰打架
      ，當時我在天隆遊藝場的對面站著，我手裡也拿著鋁棒，
      本來想過去打鍾雙寶，但沒有過去。我拿的鋁棒較長，是
      我車上拿的；丁○○拿的鋁棒是短的，從阿華車上拿下來
      的」等語（見偵字第一二七三五號卷第一三○頁偵訊筆錄
      ；另見第十八頁警詢筆錄）。２、「（你們四人與丁○○
      在天隆遊藝場見面的目的何在？）我想打鍾雙寶」等語（
      見偵字第一二七三五號卷第一三六頁偵訊筆錄）。３、「
      （鍾雙寶上車後，被載到柳川西路與大華街口毆打的路上
      ，你有無電話跟人聯絡？）我在我的車上打電話給丁○○
      ，告訴丁○○說：你們要去哪裡？丁○○說他要問一下，
      丁○○說：前面就要停了。鍾雙寶坐的那部車由阿仁開車
      」等語（見偵字第一二七三五號卷第一三一頁偵訊筆錄）
      ；４、「我到的時候，‧‧‧被告文就先打他的頭部，‧
      ‧‧被告文還在打」等語（見原審九十二年度訴字第二○○八號卷(一)第一八九頁審判筆錄）。
    (三)證人（原共同被告）己○○證述：１、「丁○○打電話給
      　　我，是我接的，‧‧‧我接了電話之後，就請戊○○
      載我　　過去，甲○○也跟著過去」等語（見偵字第一二
      九五七號　　卷第六十九頁偵訊筆錄）。２、「上車之後
      ，當時是我開　車，我是開戊○○的車子」、「下車後，
      丁○○與死者有發生拉扯，丁○○有用鋁棒打死者。後來
      ，丙○○下車，也拿了一支鋁棒，我有看到丙○○打死者
      」、「我確定有看到丙○○有揮鋁棒，但不確定打死者哪
      個部位」等語（見原審九十二年度訴字第二○○八號卷(一)
      第四十三頁法官訊問筆錄、第一八四頁審判筆錄）。
    (四)證人（原共同被告）戊○○證述：１、「‧‧‧當時我與
      己○○、甲○○在臺中市金沙百貨六樓的ＰＵＢ內，‧‧
      ‧那是己○○接的電話，‧‧‧己○○跟我說：丙○○的
      　　女朋友在遊藝場被人調戲，當時甲○○也有在場。己○○　　接電話時，我不在己○○身邊，當時我在舞池內
      跳舞，我跳完舞後，己○○找到我及甲○○，己○○跟我
      及甲○○說：丙○○的女友被調戲，大家是否要過去看看
      ？我說好，甲○○也跟著我及己○○一起去。‧‧‧我們
      三人在遊藝場門口停車，停車後，我、己○○及甲○○下
      車，與丙○○、丁○○在遊藝場旁的路邊見面，見面時，
      丙○○告訴我、己○○、甲○○及丁○○，說丙○○的女
      友在裡面被調戲，要約對方出來談，‧‧‧然後我與甲○○、丁○○就進去遊藝場內」、「鍾雙寶在外面看到丁○○拿著鋁棒，嚇了一跳，鍾雙寶想逃，但沒有逃跑，然後
      鍾雙寶在店門口就與我、甲○○及丁○○三人打起來。我
      們四人在店門口打架時，我不清楚鍾雙寶被誰打到，我們
      打了之後，己○○就開我的車到打架現場，我、甲○○及
      丁○○就將鍾雙寶推到我車上‧‧‧，我坐左後方，鍾雙
      寶坐後座中間，‧‧‧然後己○○負責開車，丙○○開車
      跟在我們後面，丙○○車上沒有其他人，我的車上加上鍾
      雙寶有五人」、「鍾雙寶在車上一直反抗想要逃跑，我就
      在車上與鍾雙寶打架，當時在右後座的那個人也跟鍾雙寶
      打起來，當時是二打一」等語（見偵字第一二七三五號卷
      第九十五至第九十七頁偵訊筆錄；另參原審九十二年度訴
      字第二○○八號卷(一)第四十五頁法官訊問筆錄）。２、「
      開了約一分鐘，‧‧‧己○○就將車停在路旁，我下車將
      鍾雙寶拉下來，我拉著鍾雙寶的左手，丁○○下車手持鋁
      棒朝鍾雙寶頭部及身上打」、「丙○○也走過來拿著鋁棒
      毆打鍾雙寶，但我不清楚丙○○打鍾雙寶身體何處，當時
      我看到鍾雙寶被丁○○之鋁棒打到頭一直流血」、「丁○○打鍾雙寶一陣子後，丙○○才持鋁棒過來打鍾雙寶，‧
      ‧‧丙○○用鋁棒打鍾雙寶的手部及身體，當時鍾雙寶已
      經沒有反抗了，我不清楚丙○○打鍾雙寶幾下，當鍾雙寶
      坐下來時，丙○○用鋁棒打鍾雙寶身體，然後丁○○就用
      腳踢鍾雙寶，鍾雙寶就倒地，鍾雙寶倒地還沒爬起來時，
      丁○○就用鋁棒打鍾雙寶的後腦，丙○○站在旁邊，我看
      到鍾雙寶被打得倒地，被丁○○從後腦補一棍後頭部流血
      ，我就叫丁○○不要打了，大家就停止了。我、己○○及
      甲○○就坐我的車，由己○○開車載回金沙百貨，‧‧‧
      丁○○搭丙○○的車走」等語（見偵字第一二七三五號卷
      第九十六至第九十八頁偵訊筆錄）；３、「丁○○拿著我
      車上的鋁棒，‧‧‧那根鋁棒是我放在車上駕駛座下面作
      防身用的」、「從遊藝場要拉被害人上車前，我們就已經
      有傷害故意了」等語（見原審九十二年度訴字第二○○八
      號卷(一)第四十五頁法官訊問筆錄、第一一二頁準備程序筆
      錄）。
    (五)證人（原共同被告）甲○○證述：１、「‧‧，我們三人
      就從火車站搭戊○○的車子到電動玩具場，到了電動玩具
      場，我們三人就在電動玩具場外面旁邊的便利商店與丙○○及丁○○見面，見面時，丙○○及丁○○說：要不要進
      去電動玩具場帶鍾雙寶出來，丙○○說他女朋友老是被鍾
      雙寶欺負，要教訓鍾雙寶。‧‧‧然後戊○○走前面，我
      跟著戊○○後面，丁○○也跟著進去，己○○及丙○○則
      在外面等」、「丁○○帶著一支鋁棒進去」、「在帶出場
      過程中，鐘雙寶有反抗」、「丙○○的車在後面，‧‧‧
      在車子行進中，丙○○打電話給丁○○，丁○○說跟著我
      們就好」、「（你們到命案發生地點後，你們如何處置鍾
      雙寶？）‧‧，丁○○拿著鋁棒亂揮打鍾雙寶」、「丙○○下車後，也從他車上拿出棒球鋁棒打鍾雙寶」、「我看
      到鍾雙寶倒地，就叫丁○○、戊○○及丁○○快點走，丁○○搭丙○○的車，我與己○○就搭戊○○的車」等語（
      見九十二年度偵字第一二七三五號卷第四十七頁至第五十
      五頁偵訊筆錄；另參第十頁以下警詢筆錄；另參原審九十
      二年度訴字第二○○八號卷(一)第四十一頁法官訊問筆錄）
      。２、「我知道丁○○拿一支鋁棒出來，我也知道丙○○
      的車上還有一支較長的鋁棒，因為到電動玩具場時，我看
      到丙○○車上還有一支較長的鋁棒，並說東西都準備好了
      ‧‧‧所以我就知道是要用鋁棒修理鍾雙寶」、「（是否
      車上的人都知道要開車到比較沒有人的地方，要修理被害
      人？）是的」等語（見同前卷第五十四頁偵訊筆錄、原審
      九十二年度訴字第二○○八號卷(一)第七十四頁審判筆錄；
      另參原審九十二年度聲羈字第三七四號卷第七頁以下法官
      訊問筆錄）。
    (六)此外，復有１、證人劉肇欣（為鍾雙寶之同事，案發當日
      與鍾雙寶同至「天隆遊藝場」玩樂，目擊鍾雙寶遭人帶出
      ）、朱偉銘（發現鍾雙寶受傷倒臥路旁之人）分別於警詢
      或檢察官訊問中之證述可參。２、並有偵查卷中所附，顯
      示被告丁○○後持鋁棒，與被告甲○○、戊○○走向天隆
      遊藝場欲將被害人帶出之翻拍相片在卷可佐。３、而被害
      人係遭鈍器毆打頭部，致受頭部鈍器傷合併顱內出血腦挫
      傷等傷害，延至九十二年三月三日十八時，經臺中榮民總
      醫院判定死亡之事實，亦經臺灣臺中地方法院檢察署檢察
      官督同檢驗員、法醫相驗解剖鑑定死因屬實，製有相驗筆
      錄、解剖筆錄、相驗屍體證明書、驗斷書、相片，均附於
      臺灣臺中地方法院檢察署九十二年度相字第三二四號卷可
      憑；而依法醫師於該解剖紀錄中所載：死者有被他人抓住
      右側（按：依圖示為死者左側腋下及手腕部位），另經人
      自其左側（按：依圖示為死者右側）以金屬鈍器重擊八處
      ，其中以頭部三處不規則裂痕為致死主因之情，核與被告
      供述及原同案被告丙○○、戊○○、己○○、甲○○等人
      供、證述之毆打被害人鍾雙寶情節相符（特別是證人戊○○之證述部分），足認被告及原同案被告丙○○等人上開
      之供、證述確與事實相符，堪以採信。４、按被告丁○○
      及原同案被告丙○○、己○○、戊○○、甲○○等人於行
      為之初，固僅有傷害及剝奪被害人行動自由之故意，惟按
      多人分別以徒手及持鋁棒毆擊鍾雙寶頭、手、身體、膝蓋
      等部位，就其個人分別以徒手及持鋁棒毆擊部分，個人主
      觀上雖均認定不至致鍾雙寶死亡，致主觀上未能預見多人
      分別以徒手及持鋁棒毆擊鍾雙寶頭、手、身體、膝蓋等部
      分，即有致鍾雙寶死亡之可能。惟客觀上多人分別以徒手
      及鋁棒毆擊鍾雙寶頭、手、身體、膝蓋等部位即有致鍾雙
      寶死亡之可能，原同案被告戊○○、甲○○二人竟以徒手
      、被告則持前開短鋁棒揮擊之方式，聯手恣意毆擊鍾雙寶
      之頭、手、身體、膝蓋等多處部位，其間，原同案被告戊○○並曾以手抓住鍾雙寶左手及左側腋下，令被告以短鋁
      棒揮擊鍾雙寶頭部及身體右側）。而原同案被告丙○○駕
      車趕至，亦攜其所有原即備妥之長鋁棒一支（亦未扣案）
      下車，揮擊已跌坐地上、無力反抗之鍾雙寶身體數下，被
      告則續以腳踢鍾雙寶，最後，再以短鋁棒重擊鍾雙寶之後
      腦一下。迨眾人毆打完畢、鍾雙寶不支倒地於同日凌晨六
      時許，經路人發現送醫後，因受有頭部鈍器傷合併顱內出
      血、腦挫傷等傷害，傷勢過重，延至同年三月三日下午六
      時不治死亡。其死亡之結果與被告及原同案被告丙○○、
      己○○、戊○○、甲○○等人之傷害行為間具有相當因果
      關係，被告及原同案被告丙○○、己○○、戊○○、甲○○等人即應就被害人死亡之加重結果負責。
    (七)被告丁○○於本院請求傳訊證人即共同被告己○○、丙○○、甲○○及戊○○等四人，用以證明究何人將被害人毆
      打致死一節，經本院傳訊前開證人，除甲○○及戊○○未
      到庭外，證人即共同被告己○○、丙○○則到庭行交互詰
      問，經審判長訊以：「對丙○○、己○○、戊○○及甲○○四人，並未爭執渠等於警詢及檢察官訊問中所為供述有
      何意見？（提示朗讀原審九十二年度訴字第二００八號卷
      (一)第一０九頁、第一一三頁、第一一七頁、第一三九頁準
      備程序筆錄）」時，被告丁○○答以：「我過去時遊藝場
      時，是丙○○女朋友打電話給我我才過去遊藝場的，其他
      人不是我叫過去的，我們三個人（指被告、己○○、丙○○）有一起打鍾雙寶，其餘他們所講無意見」等語，證人
      即共同被告己○○、丙○○亦均答以：「無意見」等語（
      見本院卷第四八頁），顯然被告丁○○及證人即共同被告
      己○○、丙○○對其等共同基於傷害故意致被害人鍾雙寶
      死亡一節並無爭執，而被告於原審時即供承己○○、戊○○及甲○○等人均是其找來的等語（見九十三年訴緝字第
      三五一號卷第一四頁、第一一五頁），其所辯其他人不是
      伊叫過去的云云，應不足採。又被告丁○○、公設辯護人
      及檢察官於本院審理時，對前開證人於原審所為不利被告
      之證述復未再爭執，亦未聲請再行傳訊未到庭之戊○○及
      甲○○到庭並詰問，是前開證人於原審所為不利被告之證
      述均得作為被告丁○○共同傷害致被害人鍾雙寶死亡之證
      據。而證人丙○○、己○○、戊○○及甲○○四人，於該
      案審理中所為供、證述前後不一之部分，核均屬有關自身
      之避重就輕陳述，與被告丁○○無涉，亦不足為有利於被
      告之認定，核併敘明。
    (八)綜上所述，本件事證明確，被告犯行堪以認定。
二、核被告丁○○所為，係犯刑法第二百七十七條第二項之傷害
    人之身體因而致人於死罪，及同法第三百零二條第一項之以
    強暴之非法方法剝奪人之行動自由罪。被告與丙○○、己○○、戊○○、甲○○四人，就上開犯行，均具有犯意之聯絡
    與行為之分擔，均為共同正犯。又被告所犯上開二罪，具有
    方法與目的之牽連關係，為牽連犯，應從一重之刑法第二百
    七十七條第二項傷害致死罪處斷。又被告與丙○○等四人在
    遊藝場及車上接續毆打被害人之犯行，雖未經檢察官於起訴
    書中敘明，惟此部分之犯行，因與被告及丙○○等人所犯之
    傷害致死罪犯行，具有接續犯之實質上一罪關係，仍為起訴
    效力所及，本院仍應併予審理，附此敘明。原審判決認被告
    罪證明確，予以論罪科刑，固非無見，惟按１、原審判決既
    認被告與同案被告丙○○、己○○、戊○○、甲○○等所為
    係犯傷害致死罪，惟卻認「被告及同案被告丙○○、己○○
    、戊○○、甲○○等人於行為之初，固僅有傷害及剝奪被害
    人行動自由之故意，惟鋁棒屬具有相當質量之金屬鈍器，以
    之擊打於人之身體或頭部等要害部位，於客觀上，有致被害
    人死亡之可能，被告等人以鋁棒恣意擊打被害人上開部位，
    對於被害人死亡之結果，自應有預見可能性，而依當時之情
    形，亦無任何不能預見之情事，且被害人嗣後亦果因遭被告
    等人以鋁棒重擊頭部，經延醫不治而死亡，其死亡之結果與
    被告等人之行為間自具有相當因果關係」，顯係論被告及同
    案被告丙○○、己○○、戊○○、甲○○等人涉犯不確定故
    意殺人罪，惟原審判決竟論被告傷害致死罪，理由顯有矛盾
    。２、被告於本院業已與被害人家屬達成和解，由被告給付
    被害人家屬新台幣（下同）五十萬元，和解成立之日已付款
    一萬五千元，並於七日內再給付一萬五千元，餘四十七萬元
    分五十七期每月八千三百五十元分期清償，有和解書一份附
    卷可稽。原審判決未能及時審酌被告嗣後與被害人和解上開
    事項，亦有未洽，被告上訴意旨認原審判決量刑過重，指摘
    原審判決不當，雖無理由，惟原審判決既有上開可議之處，
    自應由本院將原審判決予以撤銷改判，爰審酌被告僅因其胞
    兄丙○○之女友紀雪霞有遭被害人以言語刁難及騷擾之受辱
    情事，即邀集己○○、戊○○及甲○○等三人，連同丙○○
    ，一路強押及毆打被害人，甚至持鋁棒痛擊被害人頭、手、
    膝蓋及身體等多處部位，其於本案實居於主要行為實施者之
    地位，其動機可議，甚至於被害人傷重倒地後，亦未為被害
    人送醫救治，致被害人因而受傷致死，其惡性非輕，惟其於
    犯罪已坦承犯行，且業與被害人家屬達成民事和解，有上開
    和解書一份在卷可稽，及其素行（如臺灣高等法院被告全國
    前案紀錄表所載）等一切情狀，予以量處被告如主文第二項
    所示之刑，以示懲儆。被告雖請求本院處以與其他共犯相同
    之刑期，惟查：本件其他共犯丙○○、己○○、戊○○、甲○○雖分別經本院以九十三年度上更(一)字第二三四號判決判
    處有期徒刑十年、八年六月、八年、八年，惟該本院判決業
    經最高法院第二次發回本院，現由本院以九十四年度上更(二)
    字第一三五號案審理中，尚未確定，本院考量被告居於本件
    之主要行為實施者之地位，且與被害人家屬達成和解，並各
    共同被告參與實施行為而為上開量刑，附予敘明。至被告與
    丙○○等人所有供犯罪使用之短、長鋁棒各一支，因未扣案
    ，致無法特定，又非屬違禁物，為免將來執行之困難，爰不
    予宣告沒收。
三、證人己○○、戊○○及甲○○等人，雖曾證述被告於被害人
    倒地後，有取走被害人財物之行為，惟此部分既非檢察官起
    訴之範圍，復依本案發生之原因、被告與丙○○等人共同行
    為之目的，己○○等人所述被告取走被害人財物之行為時間
    點，被告縱有取走被害人財物之行為，亦應屬另行起意，非
    起訴效力所及，附此敘明。
據上論斷，應依刑事訴訟法第三百六十九條第一項前段、第三百
六十四條、第二百九十九條第一項前段，刑法第二十八條、第二
百七十七條第二項、第三百零二條第一項、第五十五條，罰金罰
鍰提高標準條例第一條前段，判決如主文。
本案經檢察官庚○○到庭執行職務。
中　　華　　民　　國　　94　　年　　6 　　月　　28　　日
               刑事第四庭　審判長法　官　洪　耀　宗
                                 法　官　劉　登　俊
                                 法　官　陳　欣　安
上列正本證明與原本無異。
如不服本判決應於收受送達後十日內向本院提出上訴書狀，其未
敘述上訴之理由者並得於提起上訴後十日內向本院補提理由書（
均須按他造當事人之人數附繕本）。
                                 書記官　阮　正　枝
中　　華　　民　　國　　94　　年　　6 　　月　　30　　日
附錄法條：
中華民國刑法第277條第2項：
犯前項之罪因而致人於死者，處無期徒刑或七年以上有期徒刑；
致重傷者，處三年以上十年以下有期徒刑。
中華民國刑法第302條第1項：
私行拘禁或以其他非法方法，剝奪人之行動自由者，處五年以下
有期徒刑、拘役或三百元以下罰金。
　　　　　　　　　　　　　　　　　　　　　　　　　　　Ｆ
